【裁判字號】    95,交上易,248
【裁判日期】    950412
【裁判案由】    公共危險
【裁判全文】
臺灣高等法院臺中分院刑事判決       95年度交上易字第248號
上  訴  人  臺灣臺中地方法院檢察署檢察官
被      告  甲○○
                    （另案在臺灣臺中監獄執行）
上列上訴人因被告公共危險等案件，不服臺灣臺中地方法院94年
度交易字第142號中華民國94年12月6日第一審判決（起訴案號：
臺灣臺中地方法院檢察署93年度偵字第21562號） ，提起上訴，
本院判決如下：
    主  文
原判決撤銷。
甲○○因過失傷害人，處有期徒刑月；又駕駛動力交通工具肇
事，致人受傷而逃逸，處有期徒刑捌月；應執行有期徒刑拾月。
    事  實
一、甲○○於民國93年9月18日0時45分許，駕駛車牌號碼4838—
    ＧＡ號自用小客車，沿臺中市○○路由柳川西路往中華西路
    方向行駛，途經民權路與中華路口時，本應注意汽車行駛至
    交岔路口時轉彎車應讓直行車先行，而依當時情形，並無不
    能注意之情事，竟疏於注意而冒然右轉，致在其同向右方欲
    直行而由乙○○所騎乘車牌號碼ＢＳ7—707號重型機車煞車
    不及，撞及甲○○所駕駛之上開自用小客車右後方保險桿，
    造成乙○○所騎乘之上開機車左側腳板受損，甲○○所駕駛
    之上開自用小客車右後方保險桿受有擦痕，乙○○因而受有
    左鎖骨骨折之傷害。甲○○於肇事後，並未停車處理，反而
    直接沿民權路加速逃逸，經路人記下車號，由員警查出上開
    自用小客車之車主係租車行，並通知該租車行。甲○○於有
    偵查犯罪職權之機關尚未發覺前，至警局向員警表示其為肇
    事者，並陳述肇事之經過而接受裁判。
二、案經乙○○訴由台中市警察局第一分局報請臺灣臺中地方法
    院檢察署檢察官偵查起訴。
    理  由
一、訊據被告甲○○固坦承其有前揭時地駕駛車牌號碼4838－Ｇ
    Ａ號自用小客車與告訴人乙○○所騎乘駕駛之機車發生擦撞
    之事實，但矢口否認有肇事逃逸之犯行，辯稱：當時伊雖有
    聽到碰一聲，因伊沒看到告訴人乙○○躺在車後，伊不知告
    訴人乙○○所騎之機車有擦撞到伊所駕駛之自用小客車，始
    駕車離開現場，伊並非有意逃逸云云。經查：（一）被告對
    於其於前揭時地駕駛車牌號碼4838－ＧＡ號自用小客車與告
    訴人乙○○所駕駛之機車發生擦撞之事實，已坦承不諱。而
    告訴人乙○○於車禍後確係受有左鎖骨骨折之傷害，有行政
    院衛生署臺中醫院診斷證明書 1紙附卷可稽。又被告所駕駛
    之車牌號碼4838－ＧＡ號自用小客車，於肇事後，該車之右
    後方保險桿確有擦撞痕跡，有車損照片2幀附卷可稽 （見偵
    查卷第28頁）。另被告於警詢時亦供稱：保險桿之明顯車痕
    係當日車禍所造成等語（見偵查卷第10頁反面、第11頁正面
    ），核與告訴人乙○○於警詢時所指訴其所騎乘之機車係撞
    及自用小客車車後保險桿之情節相符（見偵查卷第12頁反面
    ）。而被告於本院行準備程序時供稱：當時伊有聽到碰一聲
    等語；於警詢時供稱：伊有下車看現場狀況等語。按被告肇
    事當時如有看現場狀況，豈會未發覺告訴人倒地受傷之情，
    其既有聽到碰一聲，豈會不知其車已與他車發生擦撞之事，
    更何況告訴人乙○○於警詢時指稱：對方於肇事後，無下車
    察看，卻立即加速逃逸等語，顯見被告上開所辯：因伊沒看
    到告訴人乙○○躺在車後，伊當時並不知道告訴人乙○○所
    騎乘之機車有擦撞到伊所駕駛之自用小客車，始駕車離開現
    場，伊並非有意逃逸云云，顯係卸責之詞，不足採信，是被
    告肇事逃逸之犯行洵堪認定。（二）依卷附之道路交通事故
    現場圖及道路交通事故調查報告表（一）、（二）顯示，肇
    事地段在臺中市○○路與中華路口，被告所駕駛之自用小客
    車與告訴人乙○○所騎乘之機車，均係沿臺中市○○路由柳
    川西路往中華西路方向行駛，肇事後，告訴人乙○○之機車
    左側腳踏板受損。告訴人乙○○於警詢時供稱：伊係騎乘機
    車，由民權路往五權路方向行駛，經中華路口時，自用小客
    車突然右轉中華路，伊煞車不及，撞上該自用小客車車後保
    險桿，而伊即倒地受有左鎖骨骨折之傷害，並有行政院衛生
    署臺中醫院診斷證明書 1紙附卷可稽。而被告於警詢時亦供
    稱：伊當時駕駛自用小客車，由民權路往五權路方向行駛，
    經中華路口時，伊欲右轉中華路時，突遭乙○○所騎乘之機
    車，追撞伊自用小客車車後保險桿，伊車保險桿之明顯車痕
    ，係當日車禍所造成等語，並有車損照片 2幀附卷可稽。綜
    上研判，被告於上揭時地駕駛自用小客車，欲右轉彎時，疏
    於注意其右方之直行車，而冒然右轉，致在其同向右方欲直
    行而由告訴人乙○○所騎之機車煞車不及，而擦撞到被告所
    駕駛之自用小客車右後方保險桿，致告訴人乙○○人車倒地
    ，而受有左鎖骨骨折之傷害。按汽車行駛至交岔路口，轉彎
    車應讓直行車先行，道路交通安全規則第102條第1項第6 款
    前段定有明文，被告駕駛自用小客車自應注意上開規定，而
    依當時情形，並無不能注意之情事，竟疏於注意，以致肇事
    ，被告之行為自有過失。且其過失之行為與告訴人乙○○之
    上開傷害間有相當因果關係。是被告之過失傷害犯行，亦洵
    堪認定。
二、核被告所為，係犯刑法第284條第1項前段之過失傷害罪、第
    185條之4之肇事逃逸罪。其所犯上開 2罪間，犯意各別，犯
    罪構成要件互殊，應予分論並罰。查被告雖肇事逃逸，惟其
    於有權偵查犯罪職權之機關尚未發覺前，即至警局向員警表
    示其為肇事者，並陳述肇事之經過而接受裁判，其過失傷害
    部分自符合自首之規定，自應就其所犯過失傷害罪部分，依
    刑法第62條前段之規定減輕其刑。另按自首以對於未發覺之
    罪投案而受裁判為要件，至其方式雖不限於自行投案，即託
    人代理自首或向非偵查機關請其轉送，亦無不可，但須有向
    該管司法機關自承犯罪而受裁判之事實，始生效力，若於犯
    罪後，僅向被害人或非有偵查犯罪職務之公務員陳述自己犯
    罪之事實，而無受裁判之表示，即與自首之條件不符（最高
    法院50年台上字第65號判例要旨參照）。查被告所犯肇事逃
    逸罪部分，因被告至警局陳述肇事經過時，否認其有逃逸之
    犯行，辯稱：伊當時有下車看現場狀況，以為不是與伊發生
    擦撞，所以便駛離現場等語，顯見被告對於肇事逃逸部分，
    並未陳述自己犯罪而有接受裁判之意思，核與自首之規定不
    符，是其所犯肇事逃逸罪，自無法依自首之規定減輕其刑，
    附此敘明。查被告罪證明確，已詳如上述，自應依法論科，
    原審竟誤認被告犯罪不能證明，而諭知被告無罪之判決，自
    有違誤。是檢察官以此上訴指摘原判決有所違誤，為有理由
    ，自應將原判決撤銷改判。爰審酌被告過失程度甚重、肇事
    後未採救護之必要處置，反而置告訴人乙○○不顧，而加速
    逃逸，惟事後尚能至警局陳述肇事經過，然仍否認有逃逸之
    故意，並審酌告訴人乙○○受有上述之傷害、被告迄今僅賠
    償告訴人乙○○新台幣五千元，而尚未達成和解及被告犯後
    態度等一切情狀，量處如主文第2 項所示之刑，並定其應執
    行刑。
據上論結，應依刑事訴訟法第369條第1項前段、第364條、第299
條第1項前段，刑法第284條第1項前段、第185條之4、 第62條前
段、第51條第5款、罰金罰鍰提高標準條例第1條前段，判決如主
文。
本案經檢察官丙○○到庭執行職務。
中    華    民    國    95    年    4     月    12    日
              刑事第八庭  審判長法  官  羅  得  村
                                法  官  劉  榮  服
                                法  官  巫  政  松
上列正本證明與原本無異。
除過失傷害部分不得上訴外，其餘得上訴。
如不服本判決應於收受送達後十日內向本院提出上訴書狀，其未
敘述上訴之理由者並得於提起上訴後十日內向本院補提理由書（
均須按他造當事人之人數附繕本）。
                                書記官  陳  妙  瑋
中    華    民    國    95    年    4     月    14    日
附錄論罪科刑法條：
刑法第284條第1項前段：
因過失傷害人者，處六月以下有期徒刑、拘役或五百元以下罰金
。
刑法第185條之4：
駕駛動力交通工具肇事，致人死傷而逃逸者，處六月以上五年以
下有期徒刑。
                                                      Ｒ


司法院資訊處製作；財團法人民間司法改革基金會備份。
